【裁判字號】    89,上訴,87
【裁判日期】    890315
【裁判案由】    偽造貨幣
【裁判全文】
臺灣高等法院臺中分院刑事判決                  民國八十九年度上訴字第八七號
    上  訴  人
    即  被  告  乙○○
    選任辯護人  洪嘉鴻  律師
右上訴人因偽造貨幣案件，不服台灣苗栗地方法院八十八年度訴字第四○○號，中華
民國八十八年十二月二日第一審判決（起訴案號：台灣苗栗地方法院檢察署八十八年
度偵字第五○九五號），提起上訴，本院判決如左：
    主      文
上訴駁回。
    事實及理由
一、本案經本院審理結果，認第一審判決認事用法及量刑均無不當，應予維持，並引
    用第一審判決書記載之事實、證據及理由（如附件）。
二、上訴人即被告乙○○在本院未提出其他有利之證據及辯解，其上訴意旨辯以收受
    紙幣後方知為偽造之貨幣及原判決量刑過重云云，並無理由，應予駁回。
三、據上論斷，應依刑事訴訟法第三百七十三條、第三百六十八條，判決如主文。
本案經檢察官丙○○到庭執行職務。
中      華      民      國    八十九     年  三       月    十五    日
                                  臺灣高等法院臺中分院刑事第十一庭
                                          審判長法  官  羅  禮  政
                                                法  官  陳  欣  安
                                                法  官  曾  謀  貴
右正本證明與原本無異。
如不服本判決應於收受送達後十日內向本院提出上訴書狀，其未述上訴之理由者並
得於提起上訴後十日內向本院補提理由書（均須按他造當事人之人數附繕本）。
                                                書記官  粘  銘  環
中      華      民      國    八十九     年      三       月     十七   日
                                                                        Ｏ
台灣苗栗地方法院刑事判決                          八十八年度訴字第四號
    公  訴  人  臺灣苗栗地方法院檢察署檢察官
    被      告  乙○○  男  二十六歲（民國○○○年○月○○○日生）
                        住桃園縣楊梅鎮○○里○○鄰○○路十八巷二十五號五樓
                        之二
                        身分證統一編號：Ｈ一二一九一六一號
    指定辯護人  本院公設辯護人蔡文亮
右列被告因偽造貨幣案件，經檢察官提起公訴（八十八年度偵字第五０九五號），本
院判決如左：
    主  文
乙○○連續行使偽造之通用紙幣，處有期徒刑參年陸月。扣案如附表所示偽造之面額
新台幣仟元紙鈔共捌拾捌張均沒收。
    事  實
一、乙○○意圖供行使之用，明知於民國八十八年十月十一日七時許，在台中市○○
    路、中正路交叉路口處，由綽號「阿西」之不詳姓名年籍之成年男子所交付放置
    於該處垃圾筒旁茶葉盒內之八十八張面額新台幣（下同）千元紙鈔，係偽造之通
    用紙幣，竟仍予以收集，並欲以該等偽鈔換取真幣，遂基於行使偽造通用紙幣之
    概括犯意，於同年月十四日上午，駕駛車牌號碼Ｚ六─二四四０號白色ＢＭＷ自
    小客車搭載不知情之吳志強由台中市○○○○道中山高速公路前往苗栗地區，於
    同日八時許到達苗栗交流道後，先後於同日八時三十分許及八時五十分許，分別
    至苗栗縣公館鄉○○村○鄰○○路九十二號之和泰機車行及位於同鄉福基村四鄰
    福基八十五號之坤輪腳踏車行，連續持前揭形式上與真幣相近，足以使一般人誤
    認為真幣而矇混使用之偽造千元紙鈔，向各該商行之負責人甲○○、丁○○購買
    價值一百元之機油各一瓶，使甲○○、丁○○陷於錯誤而交付機油各一瓶，並將
    購物後應找之餘額（真幣）各九百元交付予乙○○。乙○○食遂知味，又承前同
    一犯意，於上揭時間後另向鄰近某一不詳機車行，以相同之方式購買機油一瓶藉
    以換取真幣，惟因該機車行老闆沒錢可找，始未得逞。總計乙○○以上開方式，
    共換得一千八百元真幣。嗣因丁○○發覺有異向警方報案後，於同日九時二十五
    分許，在苗栗市水流娘龜山大橋段為警查獲，起出前開購得之機油二瓶及換得之
    真幣一千八百元，並扣得如附表所示偽造之千元紙鈔共八十八張。
二、案經苗栗縣警察局移送臺灣苗栗地方法院檢察署檢察官偵查起訴。
    理  由
一、右揭事實，除被告係明知為偽造之通用紙幣而仍予收集之部分外，餘均經被告乙○○於本院審理中坦承不諱，核與被害人甲○○、丁○○於警訊及本院審理中指
    述之情節相符，並經證人吳志強於警訊中證述在卷，復有如附表所示偽造之千元
    紙鈔共八十八張扣案可資佐證，而該扣案之八十八張千元紙鈔經台灣銀行苗栗分
    行鑑驗之結果，確屬偽造之通用紙幣無訛，亦有台灣銀行苗栗分行八十八年十一
    月五日（八八）銀苗出字第四一八二號函在卷可憑。被告雖辯稱係因伊與「阿西
    」最後一次碰面時，伊向「阿西」表示自己手頭不方便，「阿西」即拿前開千元
    紙鈔給伊用，伊不知係偽鈔云云。公設辯護人為被告亦辯以被告係由「阿西」交
    付千元偽鈔後，方明知係偽造之紙幣，並非明知係偽造之紙幣而予以收集云云。
    然查，扣案之該批千元紙鈔中，其中編號ＣＬ六一五三三三ＨＶ同號者有三十七
    張、ＣＱ四三八八三三ＢＷ同號者有十八張、ＫＷ九八四五七八ＢＲ同號者有七
    張、ＢＮ六八七五八同號者有三張、ＢＲ七七七四九九ＡＹ同號者有五張、ＢＴ
    三九二三四五ＣＷ同號者有三張、ＥＬ四九九０００ＡＷ同號者有九張、ＣＭ二
    三八七七七ＦＶ同號者有五張，有台灣銀行苗栗分行八十八年十一月五日截留偽
    造變造仿新台幣券幣通報單十紙附卷可考，同號鈔票如此大量，被告顯係知悉該
    等紙幣出於偽造而仍予收集，具有用供行使之意圖甚明。且被告與「阿西」係於
    八十八年十月初在台中市華路某海產店吃東西時認識，前後僅見過三次面，不知
    「阿西」之真實姓名等情，已據被告於本院八十八年十一月三日訊問中供陳在卷
    ，而被告係一年滿二十六歲之成年男子，亦有其年籍資料在卷，則若謂被告於與
    其毫無交情可言之「阿西」交付該等同號鈔票如此大量之偽造紙幣之際，不知該
    等紙鈔係偽造之千元紙鈔，孰能置信。抑且參以該等偽鈔係「阿西」於八十八年
    十月十一日凌晨打電話叫被告至台中市○○路、中正路口附近之垃圾筒旁放置之
    茶葉盒內拿取，被告於前往拿取之際已覺得怪怪的等情，迭據被告於警訊及本院
    訊問中供述綦詳，則「阿西」果係欲資助被告，斷無以此種方式交付之理，顯見
    被告於前往拿取上開紙鈔之際，已明知該等紙鈔係偽造之通用紙幣而仍予收集無
    訛。被告及公設辯護人前開所辯，均顯無可採。事證明確，被告犯行洵堪認定，
    應予依法論科。
二、核被告所為，係犯刑法第一百九十六條第一項行使偽造之通用紙幣罪及同條第三
    項行使偽造之通用紙幣未遂罪。起訴書雖未敘及被告意圖供行使之用而收集前開
    偽造通用紙幣之事實，惟該部分與起訴部分既具事實上一罪之關係，本院自得一
    併予以審判，合先敘明。被告意圖供行使之用而收集上開偽鈔後，復持以行使，
    收集行為已為行使之高度行為吸收，不另論罪。又其先後二次行使偽鈔既遂之行
    為及一次行使偽鈔未遂之行為，時間緊接，犯罪構成要件相同，顯係基於概括之
    犯意反覆而為，為連續犯，應依刑法第五十六條規定論以刑法第一百九十六條第
    一項行使偽造之通用紙幣罪一罪，並加重其刑。爰審酌被告犯罪之動機、目的、
    手段，對社會經濟危害甚大，本不宜輕恕，惟念被告前無何不良素行（有本院被
    告全國前案紀錄表一紙在卷可按），且犯罪後已坦承部分犯行，態度尚屬良好等
    一切情狀，量處如主文所示之刑，以示懲儆。扣案如附表所示之偽造之千元偽鈔
    八十八張，均應依刑法第二百條之規定併予宣告沒收。
據上論斷，應依刑事訴訟法第二百九十九第一項前段，刑法第五十六條、第一百九十
六條第一項、第二百條，罰金罰鍰提高標準條例第一條前段，判決如主文。
本案經檢察官黃智勇到庭執行職務。
中      華      民      國    八十八    年     十二     月      二      日
                                        台灣苗栗地方法院刑事庭
                                            法  官  王 萬 金
右正本證明與原本無異。
如不服本判決，應於判決送達後十日內向本院提出上訴狀( 應附繕本 )，上訴於
臺灣高等法院台中分院。
                                            書記官  陳 蕙 楠
中      華   民      國    八十八    年     十二     月      三      日
附錄本案論罪科刑法條全文
刑法第一百九十六條第一項：
行使偽造、變造之通用貨幣、紙幣、銀行券或意圖供行使之用而收集或交付於人者，
處三年以上十年以下有期徒刑，得併科五千元以下罰金。
附表：
   ┌────────┬───────────┬──────┐
   │ 金  額(新台幣) │     編         號    │  數量(張)  │
   ├────────┼───────────┼──────┤
   │    千元        │ＣＬ六一五三三三ＨＶ  │   三十五   │
   ├────────┼───────────┼──────┤
   │    千元        │ＣＱ四三八八三三ＢＷ  │   十八     │
   ├────────┼───────────┼──────┤
   │    千元        │ＣＱ六０七三九八ＨＷ  │   一       │
   ├────────┼───────────┼──────┤
   │    千元        │ＫＷ九八四五七八ＢＲ  │   七       │
   ├────────┼───────────┼──────┤
   │    千元        │ＢＮ六八七五八        │   三       │
   ├────────┼───────────┼──────┤
   │    千元        │ＣＬ六一五三三三ＨＶ  │   二       │
   ├────────┼───────────┼──────┤
   │    千元        │ＢＲ七七七四九九ＡＹ  │   五       │
   ├────────┼───────────┼──────┤
   │    千元        │ＢＴ三九二三四五ＣＷ  │   三       │
   ├────────┼───────────┼──────┤
   │    千元        │ＥＬ四九九０００ＡＷ  │   九       │
   ├────────┼───────────┼──────┤
   │    千元        │ＣＭ二三八七七七ＦＶ  │   五       │
   └────────┴───────────┴──────┘


司法院資訊處製作；財團法人民間司法改革基金會備份。
